【裁判字號】    95,簡上,796
【裁判日期】    950823
【裁判案由】    贓物
【裁判全文】
臺灣高雄地方法院刑事判決             95年度簡上字第796號
上  訴  人
即  被  告  乙○○
上列上訴人因贓物案件，不服本院高雄簡易庭中華民國95年5 月
30日95年度簡字第2741號第一審簡易判決（聲請簡易判決處刑案
號：臺灣高雄地方法院檢察署95年度偵字第4850、8221號），提
起上訴，本院管轄之第二審合議庭判決如下：
    主  文
上訴駁回。
乙○○緩刑貳年。
    事  實
一、乙○○基於故買贓物之犯意，於民國93年間某日，在其位於
    高雄縣林園鄉○○村○○路18巷1 號住處附近，明知車號XC
    N-096 號重型機車係來路不明之贓物（上開機車為甲○○所
    有，於86年4 月28日12時許，在高雄市新興區○○○路230
    號前失竊），竟以新臺幣（下同）3 千元之代價，向真實姓
    名、年籍不詳，自稱「李朝蒼」之成年男子購買之。嗣於95
    年2 月6 日15時30分許，在其上開住處前欲發動該車時為警
    查獲。
二、案經內政部警政署保安警察第三總隊第二大隊報請臺灣高雄
    地方法院檢察署（下稱高雄地檢署）檢察官偵查後聲請簡易
    判決處刑。
    理  由
一、訊據上訴人即被告乙○○固坦承曾向「李朝蒼」購買上開機
    車，惟矢口否認有何故買贓物之犯行，辯稱：李朝蒼是伊鄰
    居，當時他要搬去中壢，所以把機車賣給伊，伊不知道那是
    贓物云云。經查，被告曾於上開時、地，以3 千元向真實姓
    名、年籍不詳，自稱「李朝蒼」之成年男子購買上開機車供
    己使用，迄未取得該車行照，亦未辦理機車過戶手續等事實
    ，業據被告於警、偵訊及本院審理時坦承不諱，並有贓物認
    領保管單1 紙在卷可稽，而上開機車為甲○○所有，係於86
    年4 月28日12時許，在高雄市新興區○○○路230 號前失竊
    之事實，亦經證人甲○○於警詢時證述明確（見警二卷第1
    、2 頁），復有查詢車輛認可資料、車輛協尋電腦輸入單、
    新領牌照登記書各1 紙附卷可憑（上開認領保管單、認可資
    料、輸入單、登記書及證人甲○○警詢所述，均屬被告以外
    之人於審判外之書面、言詞陳述，而公訴人及被告就上開書
    面、言詞陳述，均於審判程序同意作為證據〈見本院95年8
    月9 日審判筆錄〉，本院審酌該等書面、言詞陳述作成之情
    形尚屬正常，並無何違反法定程序或不當之情形，且與待證
    事實有關聯性，認適當作為證據，故上開書面、言詞陳述依
    刑事訴訟法第159 條之5 第1 項規定，均有證據能力），堪
    認屬實。又一般人若進行正常之買賣機車交易，衡情賣方必
    會提出行照或其他車籍相關文件，以證明其所有權及進行過
    戶手續，雙方並會辦理過戶登記，惟本件被告向「李朝蒼」
    購買上開機車後，竟未向「李朝蒼」取得該車行照等車籍相
    關文件，復未辦理過戶手續，顯與常情不符；況就被告為何
    未向「李朝蒼」取得上開機車行照乙節，被告先於95年2 月
    6 日偵訊時供稱：李朝蒼說車子很舊了所以沒有行照云云（
    見高雄地檢署95年度偵字第4850號偵查卷第3 頁），復於同
    年4 月7 日偵訊時改稱：李朝蒼當時要搬家，有說會寄證件
    給伊，結果沒有寄來云云（見高雄地檢署95年度偵字第8221
    號偵查卷第9 、10頁），又於本院審理時改稱：伊有向李朝
    蒼要行照，但他說不見了云云（見本院95年8 月9 日審判筆
    錄），所辯前後不一，不足採信，堪認被告向「李朝蒼」購
    買上開機車時，已明知該機車為來路不明之贓物，始未向「
    李朝蒼」取得該車行照或其他車籍相關文件，亦未前往監理
    機關辦理過戶手續無疑。本件事證明確，其犯行堪予認定。
二、查被告行為後，於94年1 月7 日修正、同年2 月2 日公布之
    刑法，已自95年7 月1 日開始施行（下稱修正後刑法），修
    正前刑法第349 條第2 項故買贓物罪法定刑為「5 年以下有
    期徒刑、拘役或科或併科1 千元以下罰金」，而依罰金罰鍰
    提高標準條例第1 條前段、修正前刑法第33條第5 款之規定
    ，罰金數額得提高至10倍，且罰金數額下限為1 元以上，然
    依修正後刑法第33條第5 款、刑法施行法第1 條之1 （於95
    年6 月14日增訂公布，自同年7 月1 日開始施行）規定，刑
    法修正後前開法條之法定刑度為「5 年以下有期徒刑、拘役
    或科或併科新臺幣3 萬元以下罰金」，罰金數額下限提高為
    新臺幣1 千元以上，並以百元計算之。是以故買贓物罪修正
    後之法律效果對被告而言較為不利，本件自應依刑法第2 條
    第1 項前段，適用行為時即修正前刑法第349 條第2 項之規
    定論罪科刑。是核被告所為，係犯修正前刑法第349 條第2
    項故買贓物罪。原審以被告罪證明確，依刑事訴訟法第449
    條第1 項前段、第3 項、第454 條第2 項，修正前刑法349
    條第2 項、第41條第1 項前段，罰金罰鍰提高標準條例第1
    條前段、修正前罰金罰鍰提高標準條例第2 條規定，予以論
    罪科刑，並就量刑部分，審酌被告因貪圖小利而故買他人失
    竊之重型機車供己使用，犯後復否認犯行，惟該車係73年出
    廠之老舊機車，車價僅約5 千元（業據證人甲○○於警詢時
    證述在卷），價值非高，被害人於本案查獲後已領回該車等
    一切情狀，量處拘役40日，並諭知易科罰金之折算標準，其
    認事用法俱無不合，量刑亦甚妥適，被告以其無故買贓物犯
    行為由提起上訴，指摘原判決不當，並無可採，其上訴為無
    理由，應予駁回。
三、被告行為時之刑法第41條第1 項前段規定：「犯最重本刑為
    5 年以下有期徒刑以下之刑之罪，而受6 個月以下有期徒刑
    或拘役之宣告，因身體、教育、職業、家庭之關係或其他正
    當事由，執行顯有困難者，得以1 元以上3 元以下折算1 日
    ，易科罰金。」關於易科罰金之折算標準，修正前罰金罰鍰
    提高標準條例第2 條前段（自95年7 月1 日起已刪除）規定
    ，就其原定數額提高為100 倍折算1 日，則本件被告行為時
    之易科罰金折算標準，應以銀元300 元折算1 日，經折算為
    新臺幣後，即應以新臺幣900 元折算1 日。惟修正後刑法第
    41條第1 項前段規定改為：「犯最重本刑為5 年以下有期徒
    刑以下之刑之罪，而受6 個月以下有期徒刑或拘役之宣告者
    ，得以新臺幣1 千元、2 千元或3 千元折算1 日，易科罰金
    。」比較修正前後易科罰金之折算標準，以修正前之規定較
    有利於被告，依刑法第2 條第1 項前段，應適用修正前刑法
    第41條第1 項前段規定，定其折算標準。原判決雖未及比較
    適用上開論罪科刑、定易科罰金折算標準之修正前後法條，
    然經本院比較結果，均仍應適用行為時法，則原判決適用行
    為時法論罪科刑並諭知易科罰金之折算標準即無不當，不構
    成撤銷之事由，附此敘明。
四、末查，被告前未曾因故意犯罪受有期徒刑以上刑之宣告，有
    臺灣高等法院被告前案紀錄表1 紙在卷可按，素行良好，其
    因一時不慎，偶罹刑典，於警、偵訊及本院審理時均承認向
    「李朝蒼」購買上開機車之事實，經此偵審程序及罪刑之宣
    告，應能知所警惕，信無再犯之虞，本院認所宣告之刑以暫
    不執行為適當，爰併予宣告緩刑2 年，以啟自新（按新修正
    之刑法自95年7 月1 日開始施行，其中第74條有關緩刑要件
    亦有修正，依最高法院95年5 月23日第8 次刑事庭會議決議
    ，犯罪在新法施行前，新法施行後，緩刑之宣告，應適用新
    法第74條之規定。故本件應依修正後刑法第74條第1 項第1
    款規定宣告緩刑，併此敘明）。
據上論斷，依刑事訴訟法第455 條之1 第1 項、第3 項、第368
條，刑法第74條第1 項第1 款，判決如主文。
本案經檢察官陳俊秀到庭執行職務。
中    華    民    國    95    年    8     月    23    日
                刑事第五庭    審判長法  官  李嘉興
                                    法  官  陳君杰
                                    法  官  楊筑婷
以上正本證明與原本無異。
不得上訴。
中    華    民    國    95    年    8     月    23    日
                                    書記官  林靜慧
附錄本案論罪科刑法條：
修正前中華民國刑法第349條
收受贓物者，處3 年以下有期徒刑、拘役或5 百元以下罰金。
搬運、寄藏、故買贓物或為牙保者，處5 年以下有期徒刑、拘役
或科或併科1 千元以下罰金。
因贓物變得之財物，以贓物論。


司法院資訊處製作；財團法人民間司法改革基金會備份。
